【裁判字號】    98,交上易,97
【裁判日期】    980326
【裁判案由】    過失傷害
【裁判全文】
臺灣高等法院臺南分院刑事判決        98年度交上易字第97號
上  訴  人
即  被  告  甲○○
上列上訴人因過失傷害案件，不服臺灣臺南地方法院97年度交易
字第148號中華民國97年12月16日第一審判決（起訴案號：臺灣
臺南地方法院檢察署97年度偵字第7204號），提起上訴，被告就
被訴事實為有罪之陳述，本院裁定依簡式審判程序審理，判決如
下：
    主  文
上訴駁回。
甲○○緩刑貳年。
    事  實
一、甲○○於民國96年11月12日12時50分許，騎乘車牌號碼H57-
    789號重機車，沿臺南市○○路外側車道由南往北行駛，行
    經該路段接近大興街時，明知欲超越同一車道之前車時，須
    先按鳴喇叭二單響或變換燈光一次，前行車減速靠邊或以手
    勢或亮右方向燈表示允讓後，後行車始得超越，且超越時應
    顯示左方向燈並於前車左側保持半公尺以上之間隔超過，行
    至安全距離後，再顯示右方向燈駛入原行路線，而依當時天
    氣晴、日間自然光線、柏油路面乾燥無缺陷、無障礙物、視
    距良好，並無不能注意之情事，竟疏未注意及此，迨其騎乘
    上開機車由左方超越同向行駛在前由乙○○所騎乘車牌號碼
    NGR-001號機車時，適乙○○本亦應注意機器腳踏車行駛之車
    道，應依標誌或標線之規定行駛，遇有機慢車兩段左轉標誌
    時，在號誌顯示允許直行時先行駛至右前方路口之左轉待轉
    區等待左轉，俟該方向號誌顯示允許直行後，再行續駛，以
    兩段方式完成左轉，竟疏未注意臺南市○○路與大興街之交
    岔路口處，設有機慢車兩段左轉標誌，貿然由臺南市○○路
    之外側車道直接向左行駛欲左轉大興街，致乙○○騎乘之上
    開機車前輪上方左側車身與甲○○所騎乘上開機車排氣管上
    方之右後車身發生碰撞，乙○○因而人、車倒地，受有肩上
    臂挫傷（左肩胛酸痛、骨折）之傷害。甲○○於肇事後，在
    未有偵查犯罪職務之機關或公務員發覺其為犯罪人前，即向
    處理本件道路交通事故，尚不知肇事者為何人之臺南市警察
    局交通警察隊員警供承其肇事犯罪，自首並接受裁判。
二、案經乙○○訴請台南市警察局第五分局報告臺灣臺南地方法
    院檢察署檢察官偵查起訴。
    理  由
一、訊據上訴人即被告甲○○對於上揭事實坦承不諱；核與證人
    即告訴人乙○○之指述情節相符；復有卷附道路交通事故調
    查報告表(一)、道路交通事故現場圖、現場照片及上開二部機
    車車體外觀照片可憑（見警卷第28頁、第30頁、第14至20頁
    ）。又乙○○受有肩上臂挫傷（左肩胛酸痛、骨折）之傷害
    ，亦有成功大學醫學院附設醫院及朝順中學診斷證明書各一
    紙在卷可稽（見警卷第9至11頁）則被告於上揭時、地與告
    訴人發生車禍，以及乙○○因而受有上揭傷害之事實，堪以
    認定。
二、按「欲超越同一車道之前車時，須先按鳴喇叭二單響或變換
    燈光一次，但不得連續密集按鳴喇叭或變換燈光迫使前車允
    讓。」、「前行車減速靠邊或以手勢或亮右方向燈表示允讓
    後，後行車始得超越。超越時應顯示左方向燈並於前車左側
    保持半公尺以上之間隔超過，行至安全距離後，再顯示右方
    向燈駛入原行路線。」，道路交通安全規則第101條第1項第
    3、5款定有明文，被告領有適當之駕駛執照，有證號查詢機
    車駕駛人資料1份附卷可參，再依道路交通事故調查報告表
    (一)所載，本件交通事故發生時，天候晴朗、日間自然光線、
    路面乾燥無缺陷、道路上未有任何障礙物、視距良好（見警
    卷第28頁），並無不能注意情事。被告駕車於超越前車時，
    並未按鳴喇叭二單響或變換燈光一次，使前車知悉其有超車
    之舉措，前已述及，被告貿然自告訴人騎乘之機車左方超越
    ，致與告訴人所騎乘之機車發生擦撞，被告就本件交通事故
    之發生，顯有超車不當之過失。又本件交通事故經臺灣省臺
    南區車輛行車事故鑑定委員會鑑定之結果亦認為：本件交通
    事故之發生被告駕駛重型機器腳踏車，超車不當，為肇事次
    因，有台灣省臺南區車行車輛事故鑑定委員會97年3月12日
    臺南區970070案之鑑定意見書1份附卷可參（見核交字第225
    4號卷第7至8頁），足認被告就本件交通事故之發生，確有
    過失甚明。則被告之本件過失行為，與被害人之傷害結果間
    ，具有相當因果關係，亦可認定。本案事證明確，被告之過
    失傷害犯行堪以認定，應依法論科。
三、核被告甲○○所為，係犯刑法第284條第1項前段之過失傷害
    罪。又被告於肇事後於警方尚不知何人犯罪前，即主動向前
    往處理之員警坦承肇事，並接受裁判等情，有臺南市○○○
    道路交通事故肇事人自首情形紀錄表在卷可憑（見警卷第8
    頁），符合刑第62條前段規定之自首要件，爰依法減輕其刑
    。原審以被告罪證明確，適用刑法第284條第1項前段、第62
    條前段、第41條第1款，刑法施行法第1條之1，並審酌被告
    駕駛車輛，本應謹慎小心，以維自身及參與道路交通者之安
    全，竟疏未注意致超車不當肇事，使告訴人受有前開傷害，
    實屬不該，惟念其並無其他犯罪紀錄，素行尚佳，又告訴人
    對本件交通事故之發生亦有前述之過失，係肇事主因（見前
    揭鑑定報告）等刑法第五十七條科刑事項，判處被告拘役四
    十日，並諭知如易科罰金，以新臺幣一千元折算一日。認事
    用法，核無不合，量刑亦堪認妥適。被告上訴意旨認原審量
    刑過重，指摘原判決不當，為無理由，應予駁回。
四、查被告未曾受有期徒刑以上刑之宣告，有臺灣高等法院被告
    前案紀錄表可參，被告犯後賠償被害人十五萬元（不含強制
    責任險給付）達成民事上之和解，有原審九十八年度南調字
    第5號調解筆錄及郵政國內匯款執據附卷可稽（見本院卷第
    30至31頁）。本院認被告經此偵審程序教訓，應知警惕諒無
    再犯之虞，且檢察官亦陳明本件被告與告訴人已達民事上之
    和解，予被告從輕量刑等情，被告所宣告之刑以暫不執行為
    適當，併諭知緩刑二年，以勵自新。
據上論斷，應依刑事訴訟法第三百六十八條，刑法第七十四條第
一項第一款，判決如主文。
本案經檢察官王碧霞到庭執行職務。
中    華    民    國    98    年    3     月    26    日
                  刑事第三庭    審判長法  官  陳義仲
                                      法  官  蔡勝雄
                                      法  官  蘇清水
以上正本證明與原本無異。
不得上訴。
                                      書記官  蔡蘭櫻
中    華    民    國    98    年    3     月    26    日
附錄本案論罪科刑法條全文：
中華民國刑法第284條第1項：
因過失傷害人者，處六月以下有期徒刑、拘役或五百元以下罰金
，致重傷者，處一年以下有期徒刑、拘役或五百元以下罰金。


司法院資訊處製作；財團法人民間司法改革基金會備份。
